【裁判字號】    91,上易,3262
【裁判日期】    920108
【裁判案由】    詐欺
【裁判全文】
臺灣高等法院刑事判決                          九十一年度上易字第三二六二號
    上  訴  人  臺灣臺北地方法院檢察署檢察官
    被      告  乙○○  男五十.
    被      告  丙○○  女四十.
右上訴人因被告詐欺案件，不服臺灣臺北地方法院九十一年度易字第一二七號，中
華民國九十一年十月二十九日第一審判決（起訴案號：臺灣臺北地方法院檢察署九十
一年度偵續字第八九號）提起上訴，本院判決如左：
    主  文
原判決撤銷。
乙○○、丙○○共同連續意圖為自己不法之所有，以詐術使人將本人之物交付，各處
有期徒刑玖月。丙○○緩刑貳年。
    事  實
一、乙○○與丙○○係夫妻，共同基於意圖為自己不法所有之概括犯意聯絡，以先後
  與不知對方之丁○○、甲○○二人洽談相同一筆新台幣（下同）一千五百萬元合
    夥，實則乙○○與丙○○二人未出資，並藉此以取得丁○○、甲○○二人各依約
    出資之約七百五十萬元方式（即如為乙○○與丙○○夫妻一方與丁○○合夥，需
    各出資七百五十萬元，又乙○○與丙○○夫妻一方與甲○○合夥則需各出資七百
    五十萬元，應為二合夥關係，但乙○○與丙○○夫妻一方與丁○○所談之合夥，
    與乙○○與丙○○夫妻一方與甲○○所談之合夥為同一合夥關係，出資金額換算
    日幣匯率為約七百五十萬元，以下以整數七百五十萬元與一千五百萬元敘述），
    乙○○與丙○○二人於民國（下同）八十七年三月初，先在台北市○○區○○路
    二十二巷十四號四樓住處，向丁○○佯稱：「雙方共同集資新台幣一千五百萬元
    （日幣匯率換算約新台幣一千五百零五萬一千二百二十四元），用以進口日本電
    器商品，賣給國內店家經營生意，可獲利一成，雙方股份各佔二分之一」等語，
    致丁○○陷於錯誤，而分別於八十七年三月二十日、三月二十五日及四月一日，
    各匯出日幣一千萬元至丙○○所指定之「永昇商事有限會社」於琉球銀行帳戶內
    。乙○○與丙○○復承前開犯意，於八十七年三月間，在台北市○○路三七○巷
    續以同一方式向「皇飛貿易有限公司」會計甲○○佯稱：「雙方共同集資新台幣
    一千五百萬元，用以進口日本電器商品，賣給國內店家經營生意，可獲利一成，
    雙方股份各佔二分之一」等語，致甲○○陷於錯誤，而先後交付乙○○與丙○○
    共現金七百五十萬元（退回換日幣匯兌之四千元），供合夥購買電器商品，惟於
    購買之電器於進口變賣後，所得款項多為乙○○與丙○○取得，僅將販賣電器部
    分所得分配於丁○○、甲○○，嗣經丁○○向甲○○查詢，始知上情。
二、案經被害人丁○○訴由臺北市政府警察局大安分局移送臺灣臺北地方法院檢察署
    檢察官偵查起訴。
    理  由
一、訊據被告乙○○、丙○○固均承認與丁○○、甲○○合作經營電器生意，丁○○
    、甲○○各有出資日幣三千萬元、新台幣七百五十萬元之事實，然否認有何詐欺
    犯行，被告乙○○辯稱略以：「丁○○及甲○○的錢都用來向日本進口電器，先
    前也都有分紅，帳務也都是丁○○在管理，是後來生意發生虧損，丁○○就不做
    了，但因與日本的生意是整年度的，只好由其夫妻扛下來自己做，還簽發本票並
    將房地設定抵押權予丁○○，並未詐欺」、「我們與丁○○合作是另一回事，與
    甲○○合夥是不同的事，中間還有借貸，與丁○○合作，帳目都是蘇在做，因為
    產品滯銷，有開票及房子設定給他，純粹是民事糾紛，與丁○○一起訂貨，貨給
    甲○○賣，與甲○○合作約自八十年起至八十九年」云云；被告丙○○辯稱略以
    ：「我們是進口商，甲○○是販賣商，我們合作密切，她客源多，有時沒馬上算
    錢，我們是看貨合夥，一批貨有時一、二百萬或三、四百萬，與丁○○進口貨，
    甲○○只幫忙賣，沒有合夥」云云。
二、經查：
(一)、被告乙○○與丙○○係夫妻，其二人共同於八十七年三月初，先在台北市○○區
    ○○路二十二巷十四號四樓住處，向丁○○稱：「雙方共同集資一千五百萬元（
    日幣匯率換算約一千五百零五萬一千二百二十四元），用以進口日本電器商品，
    賣給國內店家經營生意，可獲利一成，雙方股份各佔二分之一」等語，致丁○○
    分別於八十七年三月二十日、三月二十五日及四月一日各匯出日幣一千萬元至丙○○所指定之「永昇商事有限會社」於琉球銀行帳戶內等情，業據被告乙○○與
    丙○○及告訴人丁○○陳明，並有告訴人丁○○以其或其妻柯菊玲名義於八十七
    年三月二十日、二十五日、四月一日各匯款日幣一千萬元，合計匯款日幣三千萬
    元至日本 EISHO TRADING CO. LTD（永昇商事有限會社）在日本BANK OF RYUKYU
    'SLTD OKIEDORI BRANCH 之銀行帳戶之合作金庫、第一商業銀行匯出匯款申請書
    三紙附卷可稽，則告訴人出資款項日幣三千萬元，顯係依據被告二人要求直接匯
    至上開日本公司銀行帳戶甚明。
(二)、被告乙○○、丙○○二人共同於八十七年三月間，在台北市○○路三七○巷十二
    號，向「皇飛貿易有限公司」會計甲○○稱合夥共同出資一千五百萬元購買電器
    商品，甲○○因而先後交付被告二人現金共七百五十萬元（換日幣後退回台幣約
    四千元），欲合夥購買電器商品，亦據被告乙○○、丙○○二人與證人甲○○陳
    明。
(三)、而本件之爭點為被告乙○○、丙○○二人共同先後於八十七年三月間分別向丁○○、甲○○二人稱：「雙方共同集資一千五百萬元，進口日本電器商品，賣給國
    內店家經營生意，可獲利一成，雙方股份各佔二分之一」等情，致丁○○、甲○○分別出資，但被告乙○○、丙○○二人並未將同一合夥情事分別告知丁○○、
    甲○○二人，此情業分據被告乙○○、丙○○二人與丁○○、甲○○二人陳明在
    卷（原審卷第五六頁、第六一頁、第六六頁），是被告乙○○、丙○○二人先後
    與不知對方之丁○○、甲○○二人洽談相同一筆一千五百萬元合夥，並以此方式
    取得丁○○、甲○○二人各依出資之約七百五十萬元（丁○○部分日幣匯率換算
    約一千五百零五萬一千二百二十四元，甲○○部分日幣匯率換算，出資七百五十
    萬元退回約四千元新台幣），用以進口日本電器商品賣給國內店家，而實際被告
    乙○○、丙○○二人無需出資七百五十萬元，以致丁○○、甲○○二人分別誤以
    為其個人僅與被告二人為合夥，共出資一千五百萬元，而無第三人合夥，則被告
    二人以此方法取得丁○○、甲○○二人之出資，業已構成詐欺罪，至於電器進口
    後如何計算或如被告所稱之帳由告訴人計算（此為告訴人所否認），或證人甲○○曾分得紅利等情，或被告乙○○雖稱願吸收合資之虧損，並提供丙○○所有坐
    落於桃園縣桃園市○○段六三地段，建物號碼桃園縣桃園市○○段一○二六建物
    ，門牌號碼為桃園縣桃園市○○街八十五巷二十八號之建物設定抵押權與告訴人
    等各情，均為被告二人詐欺犯行成立後之其他事項，而與被告二人業已成立之詐
    欺罪無涉。
(四)、被告乙○○、丙○○自始隱瞞未出資七百五十萬元為合夥股金之事實，亦無法提
    出於八十七年三月初與告訴人與甲○○成立合夥時，應出資一千五百萬元（即與
    告訴人合夥應出資七百五十萬元，另與甲○○合夥應出資七百五十萬元，共應出
    資一千五百萬元）之證據，或提出銀行存摺或公司現金帳冊以實其說，則其等二
    人主張有七百五十萬元出資，顯難信採，被告二人既未出資，而分別向告訴人與
    甲○○稱：「雙方共同集資新台幣一千五百萬元（日幣換算匯率）用以進口日本
    電器商品，賣給國內店家，經營生意可以獲淨利一成，雙方股份各佔二分之一」
    等語，使告訴人與甲○○誤信被告二人亦出資七百五十萬元股金合夥，且因而各
    自出資，則被告二人等詐欺犯行業已成立。至證人甲○○與告訴人丁○○自始不
    認識，告訴人丁○○與甲○○彼此不知均與被告二人為同一合夥人，甲○○亦出
    資七百五十萬元，股權各佔二分之一，如將告訴人與甲○○合併以觀，則告訴人
    出資七百五十萬元佔股權二分之一，甲○○出資七百五十萬元股權亦佔二分之一
    ，被告二人即無出資，被告二人顯係分向甲○○與告訴人丁○○詐欺。且告訴人
    丁○○加入合夥後，被告二人對外隱瞞告訴人為合夥人身分，對甲○○佯稱：「
    告訴人是被告的姊夫，是被告請來送貨的」等語，致甲○○未向告訴人丁○○告
    知出資七百五十萬元為佔有股權二分之一之股東，及至案發告訴人向甲○○查問
    ，甲○○始稱亦出資七百五十萬元，為佔有股權二分之一之合夥人等情，亦據甲○○與告訴人丁○○分別陳明在卷，則被告二人應係分別向告訴人丁○○與甲○○詐欺甚明。
(五)、況依證人甲○○於偵查與本院調查時所證稱：「八十七年初被告來店裡說要合夥
    ，伊拿七百五十萬元現金出來，說大家進東西一起賣，賺得的二個一起分，被告
    等出資也是七百五十萬元，合夥後只結一次帳，賺多少忘了，八十八年三、四月
    因他進的成本高，伊叫他不要做了」等語，亦知被告二人與甲○○雖曾有往來，
    但本件係被告二人藉詞合夥，並非被告二人所辯之借款或合夥往來甚久，是被告
    二人將之混為一談，亦不足取。且按證人甲○○與被告等曾有生意合作關係，雙
    方顯有交情，是於本件乃未提出告訴，則甲○○應無故為不利被告二人證詞之可
    能，堪認證人甲○○所陳與被告二人以合夥進口電器販賣名義由其出資二分之一
    之七百五十萬元屬實。而被告乙○○先於偵查供稱係向證人甲○○借款七百五十
    萬元並未合夥，復又改稱與甲○○係合夥，且與告訴人之合夥係不同之事，其前
    後供述不一，已難採信。再如依被告所陳，其應分別出資七百五十萬元（共一千
    五百萬元），而被告二人實際並未出資，是被告二人所辯應係虛偽。另被告二人
    與告訴人丁○○之合夥係於八十七年三月間成立，告訴人並分別於同年月二十日
    、二十五日及四月一日各匯出日幣一千萬，至被告指定之帳戶乙節，為告訴人及
    被告等均不否認，並有臺灣省合作金庫匯出匯款申請書影本乙紙、第一商業銀行
    匯出匯款申請書影本二紙在卷可稽，而被告等雖提出臺灣省合作金庫匯出匯款申
    請書影本乙紙，以作為其確有提出資金與告訴人合夥之證明，然被告等提出之匯
    出匯款申請書上，申請日期係八十八年五月二十七日，距該合夥成立已逾一年，
    顯難認係被告合夥之出資證明。再被告二人一再空言供稱係因匯兌損失及進口物
    品滯銷導致合夥虧損，然始終無法提出匯兌損失及滯銷物品現置於何處之證明，
    顯難認其此部分辯解屬實。
(六)、綜上，被告二人以合夥投資一千五百萬元名義，分別向告訴人丁○○及證人甲○○各詐得約七百五十萬元（丁○○部分日幣三千萬元，甲○○部分七百五十萬元
    退回四千元）其等二人則分文未出，並於購得貨物進口販賣後，僅將所得部分款
    項分予告訴人及證人，顯具不法所有意圖。而本件先後二次行為係被告乙○○、
    丙○○二人共同向甲○○與告訴人為之，業據甲○○與告訴人陳明（本院九十一
    年十二月十六日筆錄），是被告乙○○、丙○○二人應有犯意聯絡與行為分擔，
    為共同正犯。本件事證明確，被告乙○○、丙○○二人所辯應屬推諉而不可採，
    其等犯行堪予認定，應依法論科。
二、論罪科刑部分：
(一)、核被告乙○○、丙○○所為，均係犯刑法第三百三十九條第一項之詐欺取財罪，
    其等有犯意之聯絡與行為之分擔，為共同正犯，其等先後詐騙告訴人乙○○與證
    人甲○○之犯行，時間緊接，所犯均為犯罪構成要件相同之罪名，顯係基於概括
    犯意為之為連續犯，應各加重其刑。
(二)、原審未審及此，誤以：「告訴人丁○○並非匯款予被告，告訴人及證人甲○○之
    出資款項既均作為向日本公司購買電器之資金，且電器均已運交台灣販售，出資
    款及電器均非由被告所取得，能否遽認被告施用詐術，致告訴人及證人甲○○陷
    於錯誤而交付財物，已有可疑」等情，遽為被告二人無罪之諭知，自難謂洽，檢
    察官上訴意旨以被告二人所為已該當於刑法第三百三十九條第一項之構成要件等
    語，指摘原判決諭知無罪為不當，非無理由，應將原判決撤銷改判。爰審酌被告
    乙○○、丙○○二人犯罪之動機係為詐取財物、目的、手段、詐得之金額與所生
    危害及犯後推諉態度等一切情狀，各量處有期徒刑玖月，被告丙○○前未曾受有
    期徒刑以上刑之宣告，此有臺灣高等法院檢察署刑案記錄簡覆表在卷可查，其現
    罹憂鬱症（卷附診斷書），復因一時失慮致有上開犯行，其經此刑之宣告後，當
    知所惕勉自勵信無再犯之虞，足認本件之宣告刑以暫不執行為適當，爰併予宣告
    被告丙○○緩刑貳年，以鼓勵向上，並期自新。
據上論斷，應依刑事訴訟法第三百六十九條第一項前段、第三百六十四條、第二百九
十九條第一項前段、刑法第二十八條、第五十六條、第三百三十九條第一項、第七十
四條第一款，判決如主文。
本案經檢察官鍾鳳玲到庭執行職務。
中    華    民    國    九十二    年      一        月        八        日
                              臺灣高等法院刑事第七庭
                                  審判長法  官  吳  啟  民
                                        法  官  蘇  隆  惠
          法  官  施  俊  堯
右正本證明與原本無異。
不得上訴。
                                        書記官  陳  彥  蕖
中    華    民    國    九十二    年      一        月        八        日
附錄：本判決論罪科刑法條全文
中華民國刑法第三百三十九條
意圖為自己或第三人不法之所有，以詐術使人將本人或第三人之物交付者，處五年以
下有期徒刑、拘役或科或併科一千元以下罰金。以前項方法得財產上不法之利益或使
第三人得之者，亦同。
前二項之未遂犯罰之。


司法院資訊處製作；財團法人民間司法改革基金會備份。
